【裁判字號】    99,消債抗,9
【裁判日期】    990729
【裁判案由】    更生事件
【裁判全文】
臺灣屏東地方法院民事裁定             99年度消債抗字第9號
抗  告  人  甲○○
上列抗告人因更生事件，對於中華民國98年12月23日本院裁定（
98年度消債更字第160 號），提起抗告，本院裁定如下：
    主  文
原裁定廢棄。
抗告人甲○○自民國九十九年七月二十九日下午五時起開始更生
程序。
命司法事務官進行本件更生程序。
    理  由
一、原裁定意旨略以：抗告人為現役軍人，每月薪資至少有新台
    幣（下同）43,075元，依98年度台灣省最低生活費每人每月
    9,829 元計算，扣除抗告人個人之生活費及扶養其母之費用
    ，尚足以清償債務，且抗告人所負連帶保證債務，非不得於
    清償後，向主債務人求償，堪認抗告人並無不能清償債務或
    有不能清償之虞。又抗告人未能本於誠信基礎，形成債務清
    理之共識，踐行前置協商程序，以致協商不成立，難認已盡
    最大之協力義務，亦無重新調整債權債務關係之必要。則抗
    告人以其積欠債務達1,617,452 元，於98年2 月間以書面向
    債權銀行即合作金庫商業銀行請求協商債務清償方案不成立
    ，而聲請更生，即為要件不備，且無從補正，應依消費者債
    務清理條例第8 條規定，裁定駁回其更生之聲請等語。
二、抗告意旨則以：抗告人積欠債務1,617,452 元，其中1,006,
    117 元為連帶保證債務，利率為週年百分之18，每月利息高
    達15,091元，以抗告人原遭強制執行每月扣薪14,143元計算
    ，永無執行完畢之日，遑論清償其餘611,335 元債務，原裁
    定謂抗告人並非不能清償債務或有不能清償之虞，自有未當
    。又抗告人申請前置協商不成立，係因債權銀行提供62期，
    利率週年百分之5 ，每期還款15,000元之方案，抗告人希望
    分為159 期，利率週年百分之5 ，每期還款7,000 元，未為
    債權銀行接受所致，難謂抗告人未盡協商之協力義務。原裁
    定遽以前揭理由，駁回抗告人更生之聲請，容有未洽等語，
    對原裁定提起抗告，求予廢棄原裁定，另為准予開始更生之
    裁定。
三、按債務人不能清償債務或有不能清償之虞者，得依本條例所
    定更生或清算程序，清理其債務。債務人對於金融機構因消
    費借貸、自用住宅借款、信用卡或現金卡契約而負債務，在
    聲請更生或清算前，應提出債權人清冊，以書面向最大債權
    金融機構請求協商債務清償方案，並表明共同協商之意旨。
    協商成立者，應以書面作成債務清償方案，由當事人簽名、
    蓋章或按指印；協商不成立時，應付與債務人證明書。消費
    者債務清理條例第3 條及第151 條第1 項、第4 項定有明文
    。又所謂不能清償債務，消費者債務清理條例並無明確之定
    義，應係指債務人欠缺清償能力，不能履行到期之給付義務
    。債務人雖擁有財產，惟脫售困難或不能脫售時，亦可認係
    陷於清償不能。至所謂不能清償之虞，消費者債務清理條例
    亦無明確之定義，則應係指預期債務人於現存債務之履行期
    屆至時，有不能履行之危險。
四、經查：抗告人自高職畢業考取指職士官後，即任職軍中，期
    間已長達10年，目前擔任海軍中士，月薪約45,000元之事實
    ，業據抗告人陳明在卷，並有薪資單附卷可稽（見原審卷第
    115 至117 頁），抗告人乃5 年內未從事營業活動之自然人
    ，自屬消費者債務清理條例第2 條第1 項所稱之消費者無疑
    。又抗告人因積欠合作金庫商業銀行、國泰世華商業銀行、
    萬泰商業銀行、台新國際商業銀行信用卡、現金卡及信用貸
    款等無擔保債務共約90餘萬元，到期未能清償，於97年5 月
    19日向最大債權金融機構合作金庫商業銀行請求協商債務清
    償方案，經多次協商後，抗告人所提出之協商內容未獲債權
    人認可，於98年6 月1 日協商不成立等情，有財團法人金融
    聯合徵信中心當事人綜合信用報告及合作金庫陳報狀附於原
    審卷內可稽（見原審卷第71頁、第131 至138 頁），並有抗
    告人向本院提出之前置協商不成立通知書為憑。且抗告人名
    下並無任何不動產，並經合作金庫商業銀行、台新國際商業
    銀行及台灣金聯資產管理股份有限公司聲請強制執行扣薪，
    有財政部高雄市國稅局財產歸屬清單、台灣台北地方法院執
    行命令及台灣高雄地方法院執行命令在卷可考（見原審卷第
    15頁、第29至36頁），顯見抗告人確已不能履行到期之給付
    義務，而陷於不能清償債務無訛。否則，合作金庫商業銀行
    、台新國際商業銀行及台灣金聯資產管理股份有限公司即不
    至於聲請強制執行扣薪，合作金庫商業銀行亦無與抗告人進
    行前置協商之理。其次，抗告人除積欠前述信用卡、現金卡
    及信用貸款債務外，另因擔任軍中同袍林士棟（已退伍）向
    合作金庫商業銀行信用貸款之連帶保證人，經合作金庫商業
    銀行將其對林士棟之債權讓與台灣金聯資產管理股份有限公
    司（從屬之保證債權隨同移轉），而負欠台灣金聯資產管理
    股份有限公司連帶保證債務662,117 元及利息、違約金，業
    據抗告人陳稱明白，並有合作金庫商業銀行之陳報狀（見原
    審卷第151 、152 頁）及前述執行命令可稽。依前引合作金
    庫商業銀行出具之前置協商不成立通知書所載，協商不成立
    係因合作金庫商業銀行提供62期，利率5%，每期還款15,000
    元之協商還款方案，抗告人希望分159 期，利率5%，每月償
    還7,000 元，合作金庫商業銀行認抗告人未能接受顯足以負
    擔之還款方案所致。惟如上所述，抗告人尚負欠台灣金聯資
    產管理股份有限公司連帶保證債務662,117 元及利息、違約
    金，遭執行扣薪，能否向主債務人求償而取回代償之款項，
    猶不得而知，且縱使將來得以求償取回，亦已緩不濟急，上
    開合作金庫商業銀行提供之債務清償方案，未將台灣金聯資
    產管理股份有限公司對抗告人之連帶保證債權納入，自難認
    抗告人不同意接受該方案，有何未盡協力義務可言。
五、依上所述，抗告人為單純之受薪階級，未從事營業活動，其
    無擔保或無優先權之債務總額，未逾消費者債務清理條例第
    42條第1 項所定之1,200 萬元，且已不能清償債務，並已依
    同條例第151 條第1 項規定踐行前置協商程序，而協商不成
    立，自應准其更生之聲請。原裁定以抗告人非不能清償債務
    ，且其踐行前置協商程序亦未盡協力義務云云，駁回抗告人
    更生之聲請，容有未洽，抗告意旨指摘原裁定不當，求予廢
    棄，另為准予開始更生程序之裁定，為有理由。爰將原裁定
    廢棄，另依清費者債務清理條例第45條第1 項及第16條第1
    項規定，裁定如主文第2、3 項所示。
六、據上論結，本件抗告為有理由，依消費者債務清理條例第45
    條第1 項、第16條第1 項、第15條、民事訴訟法第492 條前
    段，裁定如主文。
中    華    民    國    99    年    7     月    29    日
                  民事第一庭    審判長法  官  孫國禎
                                      法  官  潘  快
                                      法  官  春生
正本係照原本作成。
本裁定不得抗告。
中    華    民    國    99    年    7     月    29    日
                                      書記官  蘇雅慧

司法院資訊處製作；財團法人民間司法改革基金會備份。
